【裁判字號】    90,台上,1251
【裁判日期】    900308
【裁判案由】    違反槍砲彈藥刀械管制條例
【裁判全文】
最高法院刑事判決                                九十年度台上字第一二五一號
    上 訴 人  甲○○
右上訴人因違反槍砲彈藥刀械管制條例案件，不服台灣高等法院高雄分院中華民國八
十七年十二月二十三日第二審判決（八十七年度上訴字第二○三九號，起訴案號：台
灣高雄地方法院檢察署八十七年度偵字第一一四四五號），提起上訴，本院判決如左
：
    主  文
原判決撤銷，發回台灣高等法院高雄分院。
    理  由
本件原判決認定上訴人甲○○自民國八十六年十二月底某日起，未經許可，無故持有
具殺傷力之「仿ＳＭＩＴＨ& ＷＥＳＳＯＮ廠轉輪手槍之金屬玩具手槍」改造而成，
具發射子彈功能之改造金屬玩具手槍一把，及具有殺傷力之子彈三顆。嗣於八十七年
五月十四日二十三時許，攜帶上述槍彈途經高雄市前鎮區○○○路與二聖路口時，經
警當場查獲等情。因而維持第一審論處上訴人未經許可，持有可發射子彈具有殺傷力
仿轉輪手槍製造之玩具手槍改造而成之手槍罪刑，並諭知於刑之執行完畢或赦免後，
令入勞動場所，強制工作年之判決，駁回上訴人在第二審之上訴，固非無見。
惟查，槍砲彈藥刀械管制條例於第八十六年十一月二十四日修正公布，增訂第十九條
條文，其第一項雖規定犯該條例第十一條之罪，經判處有期徒刑者，應宣告令入勞動
場所強制工作三年。但司法院大法官會議於八十七年十二月十八日作成釋字第四七一
號解釋：「人民身體之自由應予保障，憲法第八條設有明文。限制人身自由之法律，
其內容須符合憲法第二十三條所定要件。保安處分係對受處分人將來之危險性所為拘
束其身體、自由等之處置，以達教化與治療之目的，為刑罰之補充制度。本諸法治國
家保障人權之原理及刑法之保護作用，其法律規定之內容，應受比例原則之規範，使
保安處分之宣告，與行為人所為行為之嚴重性、行為人所表現之危險性，及對於行為
人未來行為之期待性相當。槍砲彈藥刀械管制條例第十九條第一項規定：『犯第七條
、第八條、第十條、第十一條、第十二條第一項至第三項、第十三條第一項至第三項
之罪，經判處有期徒刑者，應於刑之執行完畢或赦免後，令入勞動場所，強制工作，
其期間為三年。』此項規定不問對行為人有無預防矯治其社會危險性之必要，一律宣
付強制工作三年，限制其中不具社會危險性之受處分人之身體、自由部分，其所採措
施與所欲達成預防矯治之目的及所需程度，不合憲法第二十三條所定之比例原則。犯
上開條例第十九條所定之罪，不問對行為人有無預防矯治其社會危險性之必要，一律
宣付強制工作三年之部分，與本解釋意旨不符，應自本解釋公布之日起不予適用。犯
該條例第十九條第一項所列舉之罪，依個案情節符合比例原則部分，固應適用該條例
宣告保安處分；至不符合部分而應宣告保安處分者，則仍由法院斟酌刑法第九十條第
一項規定之要件，依職權為之，於此，自無刑法第二條第二項之適用，亦即仍有從新
從輕原則之適用」。是依首開規定宣告強制工作，應審酌行為人所為行為之嚴重性、
行為人所表現之危險性，及對於行為人未來行為之期待性等情事，以決定對行為人有
無預防矯治其社會危險性之必要而予以宣付強制工作。乃第一審判決未論述有必要對
上訴人宣付強制工作之理由，即逕依上述規定宣告強制工作，自屬理由不備之違誤。
而原判決亦僅泛詞「依被告前述犯罪情節有預防矯治其社會危險性之必要」一語，以
維持第一審判決宣告強制工作之處分，亦未詳述憑何理由認定有對上訴人預防矯治其
社會危險性之必要，同屬理由不備。上訴人上訴意旨，指摘原判決不當，非無理由，
應認有撤銷發回更審之原因。
據上論結，應依刑事訴訟法第三百九十七條、第四百零一條，判決如主文。
中      華      民      國     九十     年      三      月      八      日
                              最高法院刑事第七庭
                                  審判長法官  吳  雄  銘
                                        法官  池  啟  明
                                        法官  石  木  欽
                                        法官  郭  毓  洲
                                        法官  吳  三  龍
      右正本證明與原本無異
                                              書  記  官
中      華      民      國     九十     年      三      月     十二     日


司法院資訊處製作；財團法人民間司法改革基金會備份。
